臺灣臺北地方法院刑事判決　　　　　　　93年度訴緝字第51號
公　訴　人　臺灣臺北地方法院檢察署檢察官
被　　　告　乙　○
選任辯護人　魯寶文律師
上列被告因偽造文書等案件，經檢察官提起公訴（80年度偵字第
20599號），本院判決如下：
    主  文
乙○共同行使偽造私文書，足以生損害於他人，處有期徒刑壹年
陸月。
偽造之「臺灣省合作金庫士林支庫襄理(五)」印章壹枚、印文玖枚
及偽造之「林宏章」印章壹枚、印文玖枚、署押玖枚均沒收。
    事  實
一、乙○有詐欺前科（不構成累犯），其與丙○○、戊○○（丙○○、戊○○業經本院於民國81年6月23日以81年度易字第
    783號判處有期徒刑2年，嗣於81年10月28日經臺灣高等法院
    以81年度上訴字第3910號撤銷改判有期徒刑2年，再經最高
    法院於82年3月12日以82年度台上字第1178號判決上訴駁回
    確定）及姓名年籍不詳自稱「黃秀雄」之成年男子共同基於
    意圖為自己不法所有之概括犯意聯絡，於80年6月中旬某日
    ，由戊○○出面向不知情之己○○詐稱有「日本三井基金」
    可貸借鉅額款項予國內公司且利率甚低，如介紹貸款成功並
    可自貸款中抽得一定成數之佣金。己○○誤信為真，遂介紹
    亟須融資之友人丁○○（即臺北市○○路○段11號5樓英普建
    設開發有限公司負責人）與丙○○、戊○○洽談，丙○○、
    戊○○向丁○○佯稱須至臺灣省合作金庫士林支庫（下稱士
    林支庫）開戶以領取本票並持至票券公司辦理票據貼現後，
    方可取得貸款，丁○○不知有偽，誤信為真，陷於錯誤，遂
    於同年6月20日，由戊○○及該自稱黃秀雄之成年男子陪同
    下至士林支庫以「英普建設開發有限公司」名義開立帳號第
    02808－3號支票存款帳戶，旋丁○○並應丙○○之請至臺北
    市○○○路82號2樓檀島咖啡廳處，將蓋妥發票人印鑑章之
    本票6張交予丙○○、戊○○及自稱黃秀雄之人，後因丙○○等人認該等本票上之發票人印鑑章有問題，丁○○遂再於
    81年6月21日22時許在臺北市○○○路上田咖啡廳處交付空
    白本票6張予丙○○，並同時換回先前交付之6張本票，之後
    該等本票因未貸得款項，丙○○等人遂將該等本票返還丁○○。丁○○復於同年月27日，在前開檀島咖啡廳處將蓋妥發
    票人印鑑章之本票號碼第CR0000000至CR0000000號9張空白
    本票交予乙○，授權乙○及在場之丙○○、戊○○等人得於
    本票上填寫到期日及票據金額等事項，渠等因而填寫到期日
    為81年6月21日，票據金額為新臺幣（下同）10億元於該等
    本票上，詎丙○○等人於詐得該9張本票後，即以先前所取
    得之士林支庫保付支票保付戳記及襄理林宏章之印文、署押
    為樣本，先於不詳時、地委由不知情之成年刻印人員偽刻「
    臺灣省合作金庫士林支庫襄理(五)」、「林宏章」之印章各1
    枚後，在該9張本票正面偽造「業經保付」之戳記（足以表
    示該9張本票均經士林支庫保證付款用意證明，乃屬私文書
    ），且持該等偽造之「臺灣省合作金庫士林支庫襄理(五)」、
    「林宏章」印章蓋用印文及偽造林宏章署押於該等「業經保
    付」戳記處，再於同年月28日由正確姓名年籍不詳之林正國
    、乙○及不知情之丁○○持該9張合計90億元本票至臺北市
    中興票券金融股份有限公司（下稱中興票券公司）詢問該9
    張本票之發票及保證手續已否完備，並要求辦理票據貼現，
    足以生損害於臺灣省合作金庫、林宏章及中興票券公司，嗣
    經中興票券公司向合作金庫總庫照會查證後，發覺有異而未
    得逞。
二、案經法務部調查局臺北市調查處移送臺灣臺北地方法院檢察
    署檢察官偵查起訴。
    理  由
一、訊據被告乙○對於認識丙○○、戊○○之事實固坦認在卷，
    然矢口否認有何犯行，辯稱：其不認識丁○○，且未見過該
    人，其未自丁○○處取得空白本票，亦無在該等本票上填載
    金額等文字，其對於本案完全不知情云云。
二、經查：
    (一)按犯3年以上10年未滿有期徒刑之罪者，其追訴權因10
        年不行使而消滅；前項期間自犯罪成立之日起算，但犯
        罪行為有連續或繼續之狀態者，自行為終了之日起算，
        刑法第80條第1項第2款、第2項分別定有明文。又追訴
        權之時效，如依法律之規定，偵查、起訴或審判之程序
        ，不能開始或繼續時，停止其進行；前項時效停止，自
        停止原因消滅之日起，與停止前已經過之期間，一併計
        算；再停止原因繼續存在之期間，如達於第80條第1項
        各款所定期間四分之一者，其停止原因視為消滅，復分
        別為刑法第83條第1、2、3項所明定。再案經提起公訴
        或自訴，且在審判進行中，此時追訴權既無不行使之情
        形，自不發生時效進行之問題，復經司法院大法官會議
        釋字第138號解釋在案。本案被告所犯詐欺取財罪及行
        使偽造私文書罪之犯罪時間為80年6月28日，該2罪之法
        定最高本刑均為有期徒刑5年，其追訴權時效為10年，
        該案於80年9月24日繫屬臺灣臺北地方法院檢察署後，
        經該署檢察官於81年1月23日提起公訴，並於81年2月26
        日繫屬本院，本院於81年5月2日通緝，加計法定停止期
        間2年6月後，本案應迄93年7月2日時效方屬完成而應諭
        知免訴之判決，然被告早於93年3月12日即已緝獲歸案
        ，且於本院審判程序進行中不生時效進行之問題，是被
        告先前之指定辯護人即義務辯護人丁福慶律師辯護稱本
        案之時效應已完成，應諭知免訴判決云云，顯有誤會，
        本院就本案仍應為實體判決，先予敘明。
    (二)前開事實，業據證人丁○○證述歷歷（見80年度偵字第
        20599號偵查卷宗第27、51、52頁、80年度偵字第17541
        號偵查卷宗第2至8頁、本院81年度訴字第467號刑事卷
        宗內之81年3月11日訊問筆錄、本院81年度易字第783號
        刑事卷宗第30至33頁、臺灣高等法院81年度上訴字第39
        10號刑事卷宗第34頁反面、第35至38頁），並經證人即
        中興票券公司交易部經理甲○○證述明確（見80年度偵
        字第20599號偵查卷宗第12、13頁、臺灣高等法院81年
        度上訴字第3910號刑事卷宗第38頁），而證人丁○○交
        付被告之前開9張本票上業經保付之戳記及其上之「臺
        灣省合作金庫士林支庫襄理(五)」印文、「林宏章」名義
        之印文及署押均係偽造，以及臺灣省合作金庫只有保付
        支票業務，而無保付本票業務等情，復經證人即臺灣省
        合作金庫總庫稽核陳政修（見本院81年度易字第783號
        刑事卷宗第90頁）、士林支庫經理王水波（見80年度偵
        字第20599號偵查卷宗第15頁反面、第16頁）、士林支
        庫襄理林宏章（見80年度偵字第20599號偵查卷宗第11
        頁、本院81年度易字第783號刑事卷宗第90頁反面、臺
        灣高等法院81年度上訴字第3910號刑事卷宗第39、40頁
        ）證述在卷，經核尚屬一致，復有上開本票號碼第CR00
        00000至CR0000000號本票影本9張、商業本票簽證及承
        銷委託書、臺灣省合作金庫80年7月8日80合金總人(二)字
        第14651號函等附卷可按，此外，臺灣高等法院於另案
        審理共犯丙○○、戊○○偽造文書等案件時亦為與前揭
        事實大致相同之認定而認丙○○、戊○○與被告共犯本
        案詐欺取財及行使偽造私文書等犯行，並各判決該2人
        有期徒刑2年之刑度，且該案件業經最高法院判決上訴
        駁回確定等情，復經本院調閱該案全卷審認無訛。是被
        告前揭所辯，實屬諉卸刑責之詞，不足採信。又證人戊○○、丙○○縱對被告為有利之供述及證言，惟因證人
        戊○○、丙○○於另案審理時自始否認有為任何犯行，
        且本院先前羈押被告時，證人戊○○更為被告之聯絡人
        （見本院93年3月13日訊問筆錄），則渠等所言實有偏
        頗之虞，均不足執為對被告有利之認定，一併說明。綜
        上，本案事證明確，被告犯行堪以認定，應予依法論科
        。
三、查被告等人於詐得前開9張本票後，旋以先前所取得之士林
    支庫保付支票保付戳記及襄理林宏章之印文、署押為樣本，
    先於不詳時、地委由不知情之成年刻印人員偽刻「臺灣省合
    作金庫士林支庫襄理(五)」、「林宏章」之印章各1枚後，在
    該9張本票正面偽造「業經保付」之戳記（足以表示該9張本
    票均經士林支庫保證付款用意證明，乃屬私文書），且持該
    等偽造之「臺灣省合作金庫士林支庫襄理(五)」、「林宏章」
    印章蓋用印文及偽造林宏章署押於該等「業經保付」戳記處
    ，再於同年月28日由正確姓名年籍不詳之林正國、乙○及不
    知情之證人丁○○持該9張合計90億元本票至臺北市中興票
    券公司詢問該9張本票之發票及保證手續已否完備，並要求
    辦理票據貼現，足以生損害於臺灣省合作金庫、林宏章及中
    興票券公司。核被告所為，係犯刑法第216條、第210條之行
    使偽造私文書罪及刑法第339條第1項之詐欺取財既遂罪（詐
    取丁○○本票部分）、同條第3項、第1項之詐欺取財未遂罪
    （向中興票券公司詐取90億元未得逞部分），公訴人於行準
    備程序及蒞庭論告時所認本案被告偽造私文書罪部分應予變
    更為刑法第201條第1項、第2項之偽造及行使偽造有價證券
    罪嫌而變更起訴書上所載之原起訴法條（見本院93年4月19
    日準備程序筆錄、94年4月20日審判筆錄），顯有誤會，惟
    起訴書起訴之基本事實既屬同一，本院爰依法變更起訴法條
    。渠等偽造「臺灣省合作金庫士林支庫襄理(五)」印章、印文
    及偽造「林宏章」印章、印文及署押等行為，係偽造「業經
    保付」私文書之部分行為，不另論罪。又偽造私文書之低度
    行為，應為行使偽造私文書之高度行為所吸收，亦不另論罪
    。又利用不知情之成年刻印人員偽刻「臺灣省合作金庫士林
    支庫襄理(五)」、「林宏章」之印章，乃屬間接正犯。被告與
    丙○○、戊○○及姓名年籍不詳自稱黃秀雄之成年男子間就
    上開犯行，有犯意聯絡及行為分擔，均為共同正犯。其等先
    後詐取證人丁○○取得前開本票之詐欺取財既遂犯行及持向
    中興票券公司要求貼現之詐欺取財未遂犯行，均時間緊接，
    方法相同，觸犯構成要件相同之罪名，顯係基於概括之犯意
    反覆為之，應依刑法第56條連續犯之規定論以一詐欺取財既
    遂罪，並依法加重其刑。被告所犯前開詐欺取財及行使偽造
    私文書2罪間，有方法結果之牽連關係，應依刑法第55條之
    規定，從一重依行使偽造私文書罪處斷。爰審酌被告之素行
    、犯罪動機、目的、手段、暨犯罪後猶飾卸其詞，不知悔悟
    等一切情狀，量處如主文所示之刑，以示懲儆。再前開偽造
    之「臺灣省合作金庫士林支庫襄理(五)」印章及「林宏章」印
    章各1枚，雖未扣案，然亦無證據證明業已滅失，應依刑法
    第219條之規定，不問屬於犯人與否，均宣告沒收之。又偽
    造之「臺灣省合作金庫士林支庫襄理(五)」印文9枚及「林宏
    章」印文及署押各9枚，亦應依刑法第219條之規定，不問屬
    於犯人與否，宣告沒收之，附此敘明。
據上論斷，應依刑事訴訟法第300條、第299條第1項前段，刑法
第28條、第216條、第210條、第339條第1項、第55條、第219條
，罰金罰鍰提高標準條例第1條前段，判決如主文。
本案經檢察官呂俊儒到庭執行職務
中　　華　　民　　國　　94　　年　　5 　　月　　11　　日
　　　　　　　　　刑事第十庭  審判長法  官  丁蓓蓓
                                    法  官  李宜娟
                                    法　官　黃紹紘
以上正本證明與原本無異。
如不服本判決，應於判決送達後10日內，向本院提出上訴狀（應
抄附繕本）。告訴人或被害人如對於本判決不服者，應具備理由
請求檢察官上訴，其上訴期間之計算係以檢察官收受判決正本之
日期為準。
　　　　　　　　　　　　　　　　    書記官　劉新怡
中　　華　　民　　國　　94　　年　　5　　月　　 11　　日
附錄本案論罪科刑所犯法條全文：
中華民國刑法第210條
偽造、變造私文書，足以生損害於公眾或他人者，處5年以下有
期徒刑。
中華民國刑法第216條
行使第210條至第215條之文書者，依偽造、變造文書或登載不實
事項或使登載不實事項之規定處斷。
